臺灣高雄地方法院民事判決　　　　　　　　 96年度國字第1號
原　　　告　丁○○○
　　　　　　甲○○
　　　　　　乙○○
　　　　　　丙○○○
上四人共同
訴訟代理人　吳臺雄律師
被　　　告　高雄縣大寮鄉公所
法定代理人　戊○○
訴訟代理人　林石猛律師
　　　　　　白裕棋律師
上列當事人間國家賠償事件，本院於民國96年6 月15日言詞辯論
終結，判決如下：
    主  文
被告應給付原告丁○○○、甲○○、丙○○○各新台幣伍拾萬元
，應給付原告乙○○新台幣捌拾貳萬捌仟肆佰柒拾元，及均自
民國96年1 月13日起至清償日止按週年利率百分之五計算之利息
。
原告其餘之訴駁回。
訴訟費用由原告丁○○○、甲○○、丙○○○、乙○○各負擔百
分之十二，餘由被告負擔。
本判決原告丁○○○、甲○○、丙○○○勝訴部分，得假執行；
原告許佳慶勝訴部分，如以新台幣貳拾捌萬元為被告供擔保後，
得為假執行；但被告如分別以新台幣伍拾萬元為原告丁○○○、
甲○○、丙○○○供擔保後，以新台幣捌拾貳萬捌仟肆佰柒拾
元為被告乙○○供擔保後，得免為假執行。
原告其餘假執行之聲請駁回。
    事實及理由
壹、程序部分
一、按依本法請求損害賠償時，應先以書面向賠償義務機關請求
    之；賠償義務機關拒絕賠償，或自提出請求之日起逾30日不
    開始協議，或自開始協議之日起逾60日協議不成立時，請求
    權人得提起損害賠償之訴，國家賠償法第10條第1 項、第11
    條第1 項前段分別定有明文。本件原告主張被告機關應負國
    家賠償責任，前曾向被告機關請求損害賠償，遭被告機關於
    95年12月19日拒絕賠償，有拒絕賠償理由書1 份附卷可稽（
    詳本院卷第28頁），且為被告機關所不爭執，自合於法律規
    定，合先敘明。
二、次按依第2 條第2 項請求損害賠償者，以該公務員所屬機關
    為賠償義務機關，國家賠償法第9 條第1 項定有明文；又依
    上開規定所示，我國國家賠償法係採國家責任機關賠償之制
    度，亦即雖以國家為賠償之主體，但仍以各級行政機關為賠
    償義務人，而賠償義務機關固不以有權利能力者為限，惟仍
    須有獨立之編制及組織法之依據，且有決定國家意思並對外
    表示之權限，始足當之，此有最高法院80年度台上字第454
    號判決意旨可資參照。本件原告主張公有公共設施即道路之
    管理有欠缺，該道路之管理機關為被告高雄縣大寮鄉公所，
    而被告自承確為該道路之管理機關，又依地方制度法第2 條
    第1 款、第5 條第2 項、第57條第1 項、第14條、第20條規
    定，被告設鄉公所，置鄉長1 人，辦理鄉自治或執行上級政
    府委辦等事項，有獨立之編制及組織而為法人，則原告向被
    告請求賠償，自無不合。
貳、實體部分
一、原告主張：原告丁○○○、甲○○、乙○○之母與原告丙○○○之女即被害人林雪敏，於民國95年7 月3 日晚上9 時許
    ，騎乘車牌號碼KAN-980 號重型機車，沿被告負責設置、管
    理之高雄縣大寮鄉○○街由北往南行駛，行經昭上高幹149
    右6 電桿（下稱系爭電桿）處南方約15.8公尺處，因該處有
    坑洞且雜草茂密卻未設置警告標誌，且路燈照明亦不足，致
    被害人未及注意該坑洞，機車摔倒滑行，被害人受有頭部外
    傷並腦幹挫傷、前額、下唇撕裂傷之傷害，且意識未明，經
    送高雄縣大寮鄉瑞生醫院急救後，轉送長庚紀念醫院高雄分
    院醫治，迄95年7 月25日早上2 時20分不治死亡，請求被告
    應負國家賠償責任，請求金額：(1)原告乙○○支出之醫療費
    損害新台幣（下同）29,373元；(2)原告乙○○支出殯葬費損
    害299,100 元；(3)原告丁○○○、甲○○、乙○○、丙○○○所受之非財產上損害各100 萬元；並聲明：(1)被告應給付
    原告丁○○○、甲○○、丙○○○各100 萬元及自起訴狀繕
    本送達翌日起至清償日止，按週年利率5 ％計算之利息；(2)
    被告應給付原告乙○○1,328,473 元及自起訴狀繕本送達翌
    日起至清償日止，按週年利率5 ％計算之利息；(3)前2 項請
    求，原告願供擔保，請准宣告假執行。
二、被告抗辯：(1)事故地點附近之之慈隆路段（下稱系爭路段）
    ，於70年初拓寬後即存有二塊私人農地凸出於道路西側，被
    害人摔倒處即其中靠南側之凸出農地（下稱系爭凸出農地）
    ，該凸出農地為私人所有，其無權管理；且(2)事故地點附近
    設有足夠之路燈，2 凸出農地間即事故地點前方18公尺之系
    爭電桿，於事發當時即設有「右側縮減」之標誌，2 處凸出
    農地均設有安全護欄，且北側凸出農地（下稱系爭另凸出農
    地）前方（即北方）路面上寫有「慢」之標誌，是該路段事
    發時雖有2 凸出農地，但其對警示措施之設置、管理已盡應
    盡之義務，對道路之設置或管理並無欠缺；(3)被害人事發20
    多日後才死亡，死亡與本件事故有無因果關係非無疑問；(4)
    被害人無照駕駛，事故之發生可能因其操作機車不當或其他
    因素所致；(5)被害人之過失程度甚高，與有過失；(6)原告各
    請求非財產上損害100 萬元過高；並聲明：(一)原告之訴駁回
    ；(二)如受不利判決，被告願供擔保，請免宣告假執行。
三、原告主張其等為被害人之女及母，被害人於上開時、地駕駛
    機車摔倒，隨後死亡之事實，已提出戶籍謄本4 份、交通事
    故現場勘驗圖、交通事故紀錄表各1 份、道路交通事故現場
    蒐證相片16張、診斷證明書2 份、相驗屍體證明書1 份為證
    （詳本院卷第6 頁起），並經本院核閱高雄縣政府警察局林
    園分局函所附本件事故相關資料（詳本院卷第59頁起）無訛
    ，且為被告所不爭執，堪信為真實。而被告仍執上開情、詞
    置辨，則本件爭點即在於：(一)被害人之死亡與本件事故有無
    因果關係？(二)被害人發生本件事故之原因？(三)事故發生地點
    附近道路之設置、管理有無欠缺？(四)被害人對本件損害之發
    生是否與有過失？(五)原告之請求有無理由？本院分述判斷意
    見如下：
  (一)關於被害人之死亡與本件事故有無因果關係：
    1.按當事人主張有利於己之事實，就其事實有舉證之責任，
      民事訴訟法第277 條定有明文，又事實有常態與變態之分
      ，其主張常態事實者無庸負舉證責任，反之，主張變態事
      實者，則須就其所主張之事實負舉證責任，此有最高法院
      86年度台上字第891 號判決意旨可資參照。而被害人因車
      禍入院急救後，如於短時間內死亡，常態上多屬因車禍直
      接致死，或因車禍所受傷害及併發之其他疾病致死，死亡
      之結果均與車禍有因果關係，是主張被害人非因車禍致死
      即屬變態事實，自應舉證證明其主張之真正。
    2.原告主張被害人係於95年7 月3 日晚上9 時許發生本件事
      故而受傷，經送往瑞生醫院急救後，轉送長庚醫院高雄分
      院治療，迄95年7 月25日早上2 時20分不治死亡之事實，
      已提出診斷證明書2 份、相驗屍體證明書1 份為證（詳本
      院卷第20頁起），且為被告所不爭執，堪信為真實。被害
      人發生事故至死亡時間約22日，其間經歷之治療時間非長
      ，又長庚醫院高雄分院診斷證明書之診斷欄第5 項所記載
      ：「疑似肺炎及泌尿道感染」，通常係因該事故所受傷害
      而併發，被害人如未因本件事故受有傷害，即鮮有可能併
      發肺炎或受感染，則被告抗辯被害人之死亡與本件事故無
      因果關係，依上說明即有舉證加以證實之責任，然被告並
      未詳細說明何以被害人之死亡與本件事故無關，亦未提出
      證據或聲請調查加以證明，所辯即無可採，從而被害人之
      死亡係因本件事故所致，其死亡結果之發生與本件事故間
      有因果關係，應可認定。
  (二)關於被害人發生本件事故之原因：
    1.本件事故依道路交通事故現場圖（詳本院卷第62頁）所示
      ，被害人駕駛機車駛入系爭凸出農地前，僅遺有輪胎痕約
      1.2 公尺，此外即無其他駕駛痕跡，則不論上開輪胎痕是
      否煞車所遺留，並無事證顯示被害人行駛至系爭凸出農地
      前，駕駛情形有何異常。
    2.上開道路交通事故現場圖上雖僅記載被害人駕駛機車駛入
      系爭凸出農地前所遺留之輪胎痕，及被害人最後在現場道
      路遺留之血跡、機車倒地、安全帽掉落路面等之相關位置
      ，而未記載被害人駕駛機車進入系爭農地至路面留有血跡
      、機車倒地、安全帽掉落前之現場跡證，然依處理警員在
      事故發生後所拍攝情形顯示，被害人所駕駛機車於最後倒
      地前，在系爭凸出農地東側遺有刮地痕，有相片1 張在卷
      可憑（詳本院卷第68頁下方），核被害人原係正常駕駛機
      車行駛於系爭路段，駛入系爭凸出農地後，始向東南方即
      當時行駛方向之前方路面中央刮地前行，最終人、車均倒
      地，安全帽散落，則被害人係因駛入系爭凸出農地後始肇
      致本件事故，已可認定，被告所辯因被害人操作機車不當
      肇致本件事故，尚無可採，且有無駕駛執照屬監理行政上
      之管制，與交通事故發生之原因即有無過失尚無關連，所
      辯被害人無照駕駛駕車不當，亦無足採。
  (三)關於事故發生地點附近道路之設置、管理有無欠缺：
    1.本件事故發生現場，除系爭凸出農地外，道路部分為鄉道
      ，屬被告機關管理範圍，至系爭凸出農地屬訴外人簡明長
      所有之情為兩造所不爭執，且有道路交通事故現場圖、地
      籍圖、土地登記謄本各1 份可佐（詳本院卷第62頁、第
      100 頁起），是被告辯稱其對於系爭凸出農地無權管理尚
      無不合，且系爭凸出農地既未設置為道路，屬私人農地，
      則即使其上有坑洞、雜草叢生，亦非公共設施之管理範疇
      ，原告主張被告就該處之管理有欠缺，尚無可採。再者，
      訴外人簡長明於95年5 月22日係因系爭凸出農地之排水溝
      排水不良，申請被告加以處理，有申請書附卷可查（詳本
      院卷第137 頁反面），是簡長明於臺灣高雄地方法院檢察
      署96年度偵字第10884 號過失致死案中所稱已以上開申請
      書將系爭凸出農地捐出一情（詳該案卷96年4 月11日訊問
      筆錄第2 頁）即有誤解，該申請僅與排水有關，與土地是
      否捐贈、路面是否得以拓寬尚無關連，則被告是否立即處
      理該申請案，亦與本件事故是否發生無關。
    2.依上開道路交通事故現場圖及被告提出經勘驗與現場狀況
      相符之現場圖（下稱系爭現場圖，詳本院卷第86頁）及卷
      附相片（詳本院卷第16頁左上方、右下方、第54頁下方、
      第55頁上方、第71頁）所示，本件事故發生前，系爭路段
      有系爭凸出農地凸出於路面，凸出路面之距離為3.7 公尺
      （7 －3.3 ＝3.7） ，則系爭路段由北向南行駛至系爭凸
      出農地前，南向路面即有縮減之情形，且路面寬度由7公
      尺減為3.3 公尺，縮減幅度超過1/2 ，駕駛人如不知路面
      縮減之情，仍以接近系爭路段速限每小時50公里（詳本院
      卷第63頁道路交通事故調查報告表(一)編號速限欄所載）
      之速度，駕駛車輛行駛於該路段，即有可能因不及注意路
      面縮減之情形，而駛入系爭凸出農地，存在有相當之危險
      ；又即使行車速度未至該速限，如駕駛工具為機車，因機
      車緊急煞車時之站立穩定性較汽車差，且駕駛人暴露在機
      車之外，使用上原較汽車危險，是機車駕駛人仍存有相當
      之行車安全風險；尤其於夜間或其他光線不足時行駛於該
      路段，因視線不明，反應時間減縮，行車安全風險當更加
      大。
    3.因系爭凸出農地屬私人土地，在未經所有人同意前，該處
      自無法任意加以拓寬，是系爭路段存在道路縮減之情形，
      尚難認係道路設置本身有何欠缺。然為免駕駛人行車之危
      險，設置、管理機關即應對於系爭路段存在之上開道路縮
      減情形加以充分警示，以使駕駛人知悉縮減之情，得以及
      早注意因應，並應設置保護措施，以保護駕駛人之行車安
      全。從而被告對於系爭凸出農地雖無管理權，但如將警示
      、保護措施設置於系爭農地或周遭，仍屬系爭路段道路養
      護之一環，被告仍應加以有效管理，以維行車安全。
    4.系爭路段既有上開道路縮減之危險，依上所示應有警示及
      保護措施，並配合足夠之光線，以充分發揮警示效用，且
      因道路駕駛一般具有相當速度，是警示部分除在減縮現場
      標示外，在道路前方即應預先標示，以提醒駕駛人注意並
      及早因應，至保護措施則須依實際情形設置，以防重大交
      通事故之發生。經查：
      (1)系爭路段距事故現場最近之路燈，為距系爭凸出農地北
        方18.2公尺（17＋1.2 ＝18.2）處南向車道右側系爭電
        桿之路燈，及南方大慶汽車保養場附近之路燈，2 路燈
        間之距離為52.1公尺，有道路交通事故現場圖、勘驗筆
        錄各1 份、相片2 張附卷可稽（詳本院卷第62頁、第83
        頁、第71頁），事故現場正位於該2 路燈間，且當時路
        燈均正常運作，業經證人即處理警員己○○證述在卷（
        詳本院卷第82頁），經核事故現場2 路燈設置距離與一
        般路燈設置之間隔並無明顯不同，則被告抗辯該處設置
        有足夠路燈即無不合，原告主張照明不足，尚無可採。
      (2)事故現場前固標示「右側縮減」等字樣，且該標誌位於
        易見之路旁，然本件事故發生時為夜晚時分，光線原
        本不佳，是該標誌旁雖有昭上高幹149 右6 電桿上方之
        路燈，惟機車行進中，駕駛人能否及時注意該標誌，仍
        有疑義，此由證人己○○即事故發生時現場處理警員證
        稱略以：當時未注意該「右側縮減」之標誌等語即可推
        知，蓋現場處理警員未駕機車行進尚且未能查知該標誌
        ，焉能期待一般用路人均能注意而提高警覺；該標誌
        距系爭凸出農地僅約18.2公尺，以時速36公里時每秒行
        進距離為10公尺（36,000÷【60×60】＝10）換算，駕
        駛人可反應之時間尚不足2 秒，而該路段速限為50公里
        已如前述，則如以接近速限之速度行車，發現該標誌後
        之反應時間，當遠不足2 秒，則即使機車駕駛人發現該
        標誌，能否即時避開該凸出農地，仍非無疑，足認系爭
        道路事故現場前道路減縮之警示標示，尚非充足。至被
        告抗辯系爭另凸出農地前方（即北方）路面上寫有「慢
        」之標誌部分，因該「慢」字係書寫於近十字路口處之
        路面，且雙向接近路口處之路面均有書寫標示，有系爭
        現場圖在卷可按（詳本院卷第86頁），是該標誌應係提
        醒駕駛人於行經十字路口小心慢行，自與本件因系爭凸
        出農地道路縮減無關。
      (3)被告抗辯其於事故現場即系爭凸出農地設有安全護欄之
        事實，雖因本件事故發生後，被告機關協調地主將該凸
        出農地予以拓寬成路面（詳本院卷第30頁相片、第82頁
        證人即處理警員己○○所證），已無法由現場勘驗而查
        知，然有事故發生後路面未拓寬前之現場相片在卷可憑
        （詳本院卷第14頁、第16頁左下方、第71頁上方圈畫處
        ），被告所辯之上開事實應可認定，且由被告提出之該
        安全護欄放大相片（詳本院卷第103 頁）顯示，該安全
        護欄為鋼筋水泥造，其上塗以黃、黑相間之顏色，因黃
        色本為公認之醒目顏色，且黃、黑相間之顏色搭配原為
        交通標示措施所常見，而鋼筋水泥護欄紮實堅固，足以
        避免駕駛人駛入系爭凸出農地，則應認被告確有設置現
        場警示及保護措施。
      (4)事故現場之警示、保護措施雖已設立，然本件事故發生
        時，系爭凸出農地雜草叢生，有處理警員於事故現場所
        拍攝之相片4 張附卷可稽（詳本院卷第67 頁 下方、第
        68頁上方、第71頁），且依由北向南正面拍攝之該張系
        爭凸出農地相片所示（詳本院卷第71頁上方），並無明
        顯之黃、黑相間安全護欄，如非仔細觀察，實難由事故
        後處理警員及原告所拍攝之相片（詳本院卷第14頁、第
        16頁左下方、第71頁上方），查知該處有安全護欄之設
        置，此由證人即現場處理警員己○○，於處理現場後，
        仍稱沒有高起來的水泥建物，足見亦不知該處有安全護
        欄即可查知（詳本院卷第82頁第10行），從而系爭凸出
        農地上之安全護欄，於本件事故發生時無法發揮警示之
        功能甚明。被告雖辯稱系爭凸出農地非其所有無法管理
        ，惟依上開現場相片及原告提出之相片（詳證物袋）所
        示，安全護欄係設置於系爭凸出農地與系爭道路相鄰部
        分，僅須將臨路部分之雜草予以割除，安全護欄即不致
        被淹沒，而可發揮一定之警示功能，是所辯無法管理即
        無理由。
      (5)綜上，系爭路段相關警示、保護措施雖有設置，然其預
        先警示部分尚有不足，且現場安全護欄之維護管理亦有
        欠缺，並未發揮警示功能，應可認定。
  (四)關於被害人對本件損害之發生是否與有過失：
    被告雖抗辯本件事故之發生，可能與被害人操作機車不當或
    其他因素所致，且質疑被害人未配戴安全帽，惟查：
    1.被告未就其所辯被害人有何操作不當或其他導致本件事故
      之原因加以詳細說明，亦未提出證據或聲請調查加以證明
      ，而由道路交通事故現場圖所示，被害人係行駛至系爭凸
      出農地前約1.2 公尺處，始留有約1.5 公尺之輪胎痕，之
      前並未留有其他現場跡證，足見事故發生前之駕駛情形並
      無異常，從而被告辯稱因操作不當或其他因素導致本件事
      故，即無可採。
    2.本件事故現場遺有安全帽，此有道路交通事故現場圖及交
      通事故相片在卷可查（詳本院卷第62頁、第67頁下方），
      且現場處理警員亦認本件事故發生時，被害人有配戴安全
      帽，此有道路交通事故調查報告表(二)在卷可按（詳本院卷
      第64頁），惟本件事故並無目擊證人，尚無法依上開事證
      證明事故發生時被害人是否確有配戴安全帽。而駕駛機車
      配戴安全帽之規定，核屬保護駕駛人之規定，立法目的非
      在保護交通事故之加害人或國家賠償機關，是即使被害人
      未配戴安全帽，亦難認對於本件損害之發生即與有過失，
      所辯仍無可採。
  (五)關於原告之請求有無理由：
    按公有公共設施因設置或管理有欠缺，致人民生命、身體或
    財產受有損害者，國家應負損害賠償責任；國家損害賠償，
    除依本法規定外，適用民法規定；不法侵害他人致死者，對
    於支出醫療及增加生活上需要之費用或殯葬費之人，亦應負
    損害賠償責任；不法侵害他人致死者，被害人之父、母、子
    、女及配偶，雖非財產上之損害，亦得請求賠償相當之金額
    ；國家賠償法第3 條第1 項、第5 條、民法第192 條第1項
    、第194 條分別定有明文。而本件被害人林雪敏因被告機關
    對系爭路段警示設施管理之欠缺，未及時發現系爭凸出農地
    處有道路縮減之情形，駕駛機車駛入系爭凸出農地後，摔倒
    路面而發生死亡之結果，原告以被害人之子女、母親及為被
    害人支出醫藥費、殯葬費之法律關係，請求被告機關負損害
    賠償責任，依上開規定所示即無不合，爰就原告主張之賠償
    金額，分述本院判斷意見如下：
    1.醫藥費部分：原告乙○○主張被害人在瑞生醫院治療期間
      ，為其支出醫藥費6,979 元，轉往長庚醫院高雄分院時，
      為其支出救護車費用2,100 元，長庚醫院高雄分院治療期
      間，為其支出醫藥費20,294元，合計為被害人支出醫藥費
      29,373 元 （6,979 ＋2,100 ＋20,294＝29,373）之事實
      ，已提出收據4 張為證（詳本院卷第23頁起），且為被告
      所不爭執（詳本院卷第93頁），堪信為真實，且此項支出
      為被害人因本件事故所生，則原告乙○○請求被告賠償該
      部分支出之損害，依法即無不合。
    2.殯葬費部分：原告乙○○另主張為被害人支出靈骨塔位
      75,000元、靈骨塔永久管理費15,000元、喪葬費209,100
      元，合計為被害人支出殯葬費299,100 元（75,000＋15,
      000 ＋209,100 ＝299,100） 之事實，已提出收據4 張（
      詳本院卷第26頁起）為證，並且為被告所不爭執（詳本院
      卷第120 頁），且核均為喪葬所須，亦堪信為真實，則原
      告乙○○請求被告賠償該部分支出之損害，依法亦無不合
      。
    3.非財產上損害部分：按慰藉金之賠償須以人格權遭遇侵害
      ，使精神受有痛苦為必要，其核給標準固與財產上損害之
      計算不同，然非不可斟酌雙方身分資力與加害程度，及其
      他各種情形核定相當之數額，此有最高法院51年台上字第
      223 號判例可資參照。而本件原告丁○○○、甲○○、乙○○分別為被害人林雪敏之子女，原告丙○○○為被害人
      之母，被害人死亡時未滿52歲，以目前醫藥進步，國人平
      均年齡較前為高之情形，自屬中壯年期，原告丁○○○、
      甲○○、乙○○痛失將其等扶養長大之母親，原告丙○○○痛失辛勤撫育的愛女，精神上受有莫大之痛苦，自屬必
      然，爰審酌原告丁○○○國小畢業，現經營檳榔攤，名下
      有6 筆不動產，1590CC汽車1 輛，94年所得合計45,956元
      ；原告甲○○國中畢業，目前受僱於私人企業，94年所得
      合計196,700 元，名下有1,997CC 汽車1 輛；原告乙○○
      高職畢業，從事廚師工作，名下有共有不動產1 筆，94年
      所得合計484,938 元；原告丙○○○不識字，名下有不動
      產1 筆，94年所得合計101,160 元，有財產歸屬資料清單
      、綜合所得稅各類所得資料清單各4 份在卷可按（詳本院
      卷第108 頁起），且原告主張之上開學經歷，為被告所不
      爭執，並審酌被告機關之過失情節、原告所受痛苦程度等
      一切情狀，認原告請求之非財產上損害各以50萬元為適當
      ，在此範圍內之請求，應予准許，逾此範圍之請求，不應
      准許。
四、綜上所述，原告丁○○○、甲○○、丙○○○請求被告各給
    付50萬元，被告乙○○請求被告給付828,473 元（29,373＋
    299,100 ＋500,000 ＝828,473） ，及均自起訴狀繕本送達
    翌日即96年1 月13日起至清償日止，按週年利率5 ％計算之
    利息，依法尚無不合，應予准許。逾上開金額部分之請求，
    尚乏依據，應予駁回。
五、兩造分別陳明願供擔保請准宣告假執行或免為假執行，經核
    原告乙○○勝訴部分均無不合，爰分別酌定相當之擔保金額
    准許之。原告丁○○○、甲○○、丙○○○勝訴部分，係所
    命給付未逾50萬元之判決，應依職權宣告假執行，至原告敗
    訴部分，其假執行之聲請，即失所依附，應予駁回。
六、據上論結，本件原告之訴為一部有理由，一部無理由，依民
    事訴訟法第79條、第85條第1 項但書、第389 條第1 項第5
    款、第390 條第2 項、第392 條第2 項，判決如主文。
中　　華　　民　　國　　96　　年　　6 　　月　　29　　日
                  民事第一庭審判長法  官  陳嘉惠
                                  法  官  廖純卿
                                  法　官　鄭峻明
正本係照原本作成。
如不服本判決，應於送達後20日內，向本院提出上訴狀並表明上
訴理由，如於本判決宣示後送達前提起上訴者，應於判決送達後
10日內補提上訴理由書（須附繕本）。
中　　華　　民　　國　　96　　年　　6 　　月　　29　　日
                                  書記官　鍾淑美
